臺灣臺南地方法院交通事件裁定　　　　 95年度交聲字第454號
原處分機關　交通部公路總局嘉義區監理所麻豆監理站
異議人即受
處分人　　　甲○○
上列受處分人因違反道路交通管理處罰條例案件，對於交通部公
路總局嘉義區監理所麻豆監理站，民國95年2月13日所為之裁決
處分（處分案號：麻監裁罰字第裁75-M00000000號），聲明異議
，本院裁定如下：
      主  文
異議駁回。
      理  由
一、原處分意旨略以：異議人即受處分人甲○○（下稱異議人）
    於民國95年1月24日23時45分許，飲酒後駕駛車牌號碼N6-62
    86號自小客車，行經台南縣山上鄉明和村178縣24公里處時
    ，不慎碰撞當時在慢車道逆向騎乘腳踏車之被害人MOONTHA
    THAWAN 及BUNNOONWICHAI，並致該二人死亡，經警以呼氣型
    酒測器測得其酒精濃度為0.73毫克（mg/l），超過標準遂予
    以製單舉發，嗣原處分機關即交通部公路總局嘉義區監理所
    麻豆監理站，以異議人之違規事實明確，乃依裁處時即修正
    前道路交通管理處罰條例（下稱處罰條例）第35條第1項第1
    款之規定，裁處異議人新台幣（下同）49500元，並吊銷駕
    駛執照，終身禁考等語。
二、本件異議意旨略以：所謂「飲酒過量」係指於酒精進入人體
    內後，使人於內在產生意識不清，外在使人步履蹣跚舉步搖
    晃不定等情事，始謂飲酒過量，而異議人於本件案發時雖有
    酒駕情事，並經呼氣酒精濃度測試達0.73MG/L，惟異議人因
    對酒精適應力強，並未達意識不清或走路搖晃之程度，此由
    肇事後即刻前往當地警局自首，並完整描述整個肇事經過及
    製作筆錄均可資證明。依此，足見異議人於駕車時，並未達
    飲酒過量，應無道路交通管理處罰條例第35條第1項第1款所
    定駕駛汽車飲酒過量情事發生。又異議人於案發時曾下車觀
    看，惟為恐遭被害人同行之同伴圍毆而駛離案發現場，並前
    往警局自首，報告肇事經過及請求協助，足見異議人並無如
    舉發書中所載「駕駛汽車肇事，致人受傷後未停車處理而駛
    離現場... 」等情，自與道路交通管理處罰條例第62條第1
    項之成立要件有別。
三、按汽車駕駛人，駕駛汽車經測試檢定酒精濃度超過規定標準
    者，處新臺幣1萬5千元以上6萬元以下罰鍰，因而肇事致人
    死亡者，吊銷其駕駛執照，並不得再考領，處罰條例第35條
    第1項第1款定有明文。次按汽車駕駛人飲用酒類後其吐氣所
    含酒精濃度超過每公升0.25毫克（mg/dl）者，不得駕車，
    道路交通安全規則第114條第2款，亦定有明文。
四、本件異議人之違規行為發生時係95年1月24日，原處分機關
    為裁決時係95年2月13日，均在94年12月28日修正公布，並
    於95年7月1日施行之道路交通管理處罰條例第35條規定之前
    ；而行政罰法係94年2月5日以華總一義字第09400016841號
    命令公布，依該法第46條規定，自95年2月5日開始施行；易
    言之，本件異議人之違規行為，原處分機關為裁決時，行政
    罰法已公布施行；則依行政罰法第5條規定：「行為後法律
    或自治條例有變更者，適用行政機關最初裁處時之法律或自
    治條例。但裁處前之法律或自治條例有利於受處罰者，適用
    最有利於受處罰者之規定。」自應以行政機關「最初裁處時
    」為法律適用之依據。從而本件有關裁處法律之適用，自應
    依94年12月28日修正公布，並於95年7月1日施行前之舊道路
    交通管理處罰條例第35條規定予以處理，始符法旨，附此敘
    明。
五、本院審酌：
  (一)異議人甲○○於95年1月24日23時45分許，酒後駕駛車牌號
    碼N6-6286號自小客車，行經台南縣山上鄉明和村178 縣24
    公里處時，不慎碰撞當時在慢車道逆向騎乘腳踏車之被害人
    MOONTHATHAWAN及BUNNOONWICHAI，並致該二人死亡，異議人
    於肇事後未停留於肇事現場照料被害人，亦未報警處理，逕
    行離開，嗣後經警以呼氣型酒測器測得其酒精濃度為0.73毫
    克（mg/l），超過標準遂予以製單舉發。其後再經原處分機
    關以異議人之違規事實明確，乃依處罰條例第35條第1項第1
    款之規定，裁處異議人49500元，並吊銷駕駛執照，終身禁
    考之事實，有：
    原處分機關麻監裁罰字第裁75-M00000000號裁決書。
    臺南縣警察局南縣警交字第M00000000號舉發違反道路交
      通管理事件通知單。
    台南縣警察局新化分局95年5月4日南縣化警四字第095000
      4203號函暨所附異議人警詢筆錄、目擊證人KHONGDAI ANO
      N警詢筆錄、初步調查報告暨報驗書、刑法第一百八十五
      條之三案件測試觀察紀錄表、道路交通事故現場圖、道路
      交通事故調查報告表(一)、(二)、事故現場照片36幀。
    財團法人奇美醫院於95年1月25日及95年2月6日出具之診
      斷證明書3紙。
    本院依職權調閱之本院95年度交訴字第168號刑事案件卷
      宗。
    等件為證，且為異議人所不否認，此部分事實當可認定。
  (二)經查：異議人本件肇事酒測之時間為95年1月25日凌晨0時42
    分，酒測值高達0.73MG/L，有測試紀錄1紙附卷可稽（見本
    院卷第43頁），此部分事實當可認定。
  (三)按飲酒後呼氣酒精濃度已達每公升0.55毫克（0.55MG\L）者
    ，肇事率為一般正常人之10倍，已達不能安全駕車之標準，
    此業經法務部88年5月18日以法88檢字第001669號函公告週
    知。異議人肇事後吐氣所含之酒精濃度，竟高達每公升0.73
    毫克，其肇事率為一般正常人之10倍以上，足見異議人駕車
    肇事之危險性甚高，其已達不能安全駕駛動力交通工具之情
    狀甚明。異議人雖辯稱其酒精耐受性高云云，然依上揭條文
    之規定，汽車駕駛人飲用酒類後其吐氣所含酒精濃度超過每
    公升0.25毫克（mg/dl）者，不論駕駛人是否仍有駕車之能
    力，均不得駕駛車輛，並不論及飲酒人之酒精耐受程度，縱
    然認為異議人辯稱其酒精耐受程度高於常人屬實，仍應依該
    法予以處罰，故異議人此部分所辯仍不足採。
  (四)異議人於本件酒後駕車肇事逃逸之違規行為，所涉刑事案件
    調查中，於警詢中供稱：「於肇事地點，我與對方碰撞後，
    我有下車察看對方傷勢，當我走向傷者時，對方三名外勞朋
    友朝我方向走來，我以為對方要打我，我立即駕駛原車離開
    現場」、「該三名外勞比手畫腳不知說什麼，我怕遭其毆打
    才駕車離開現場」等語 (見95年度相字第163號卷，以下稱
    偵卷，第9、10頁)，足認於肇事現場被害人之外勞友人並未
    曾毆打異議人或有作勢毆打被害人之動作，異議人辯稱恐遭
    受毆打云云，僅係異議人個人猜測之詞，尚不足以證明異議
    人有遭受毆打之可能性，此外異議人又未提出有何恐遭毆打
    之虞之證據以供本院調查，故異議人此部分所辯仍不足採。
  (五)異議人於警詢中供稱：「肇事後我駕車前往山上鄉南洲村我
    住處附近遇到我叔父，我告知發生情形，我叔父勸我投案，
    我與我叔父到山上分駐所投案」等語 (見偵卷第10頁)，足
    認異議人肇事後並非至警局報案，而係逕行返家，於住家附
    近遇其叔父，在叔父之勸說之下始至警局投案，故異議人辯
    稱：我駕車駛離現場是要去警局報案云云不足採信，異議人
    顯有肇事逃逸之違規行為。
  (六)異議人上述駕車肇事致人死亡後逃逸之事實，所涉刑事案件
    部分，亦經本院刑事庭，以95年度交訴字第186號案，就酒
    後駕車部分，判處有期徒刑3月；肇事逃逸部分，判處有期
    徒刑7月；過失致死部分，判處有期徒刑1年；應執行有期徒
    刑1年8月，緩刑5年確定，此有本院依職權調閱之該案卷證
    可證。
  (七)異議人前述違規事實，係違反處罰條例第35條第1項第1款之
    規定，已如前述。揆諸上開規定，原處分機關據此引用前開
    法條，並參酌違規時之違反道路交通管理事件統一裁罰基準
    表，裁處異議人49500元，並吊銷駕駛執照，終身禁考於法
    尚無違誤。
六、綜上所述，異議人飲酒後駕駛車牌號碼N6-6286號自小客車
    肇事，致被害人MOONTHA THAWAN及BUNNOONWICHAI二人死亡
    ，經警以呼氣型酒測器測得其酒精濃度高達為0.73毫克（mg
    /l）之違規事實既可認定，足認異議人異議內容，並無理由
    ，即應予駁回。
七、據上論斷，應依道路交通案件處理辦法第19條，裁定如主文
    。
中　　華　　民　　國　　96　　年　　5 　　月　　16　　日
　　　　　　　　　　　　　交通法庭法　官　蔡直青
以上正本證明與原本無異。
如不服本裁定，應於收受送達後5日內向本院提出抗告狀。（應
附繕本）
        　　　　　　　　　　　　　書記官　劉鴻瑛
中　　華　　民　　國　　96　　年　　5 　　月　　18　　日
